【裁判字號】    88,上易,5811
【裁判日期】    890127
【裁判案由】    毀損
【裁判全文】
臺灣高等法院刑事判決                          八十八年度上易字第五八一一號
    上  訴  人  臺灣桃園地方法院檢察署檢察官
    被      告  甲○○
                乙○○○
右上訴人，因被告毀損案件，不服臺灣桃園地方法院，八十八年度易字第一七六五號
，中華民國八十八年九月二十三日第一審判決（起訴案號：臺灣桃園地方法院檢察署
八十七年度偵字第八八０七號）提起上訴，本院判決如左：
    主      文
上訴駁回。
    理      由
一、公訴意旨略以：被告甲○○負責桃園縣大溪鎮○○路二七號工地工程之監工，因
    擔心工地堆放雜物滋養蚊蟲影響安全，竟與其祖母即被告乙○○○，於民國八十
    七年五月二十二日，在上記工地內，基於毀損故意，共同燒毀堆放在工地內丙○○所有板模、四角柱子，經丙○○發現制止仍不停止，共計燒毀價值約新台幣二
    十一萬九千元之板模、四角柱子，致令不堪用。因認其二人涉有刑法第三百五十
    四條之毀損罪嫌。
二、按犯罪事實應依證據認定之，無證據不得推定其犯罪事實，又不能證被告犯罪者
    ，應諭知無罪之判決，刑事訴訟法第一百五十四條及第三百零一條第一項分別定
    有明文，而所謂認定犯罪事實之證據，係指足以證明被告確有犯罪行為之積極證
    據，該項證據必須適合於被告犯罪事實之認定，始得採為斷罪之資料，又告訴人
    之告訴，係以使被告受刑事訴追為目的，是其陳述是否與事實相符，仍應調查其
    他證據以資審認（最高法院六十九年台上字第四九一三號判例；五十二年台上字
    第一三００號判例參照）。另刑法第三百五十四條毀損罪，以行為人有毀壞同法
    第三百五十二條、第三百五十三條以外之他人之物、或使之喪失效用之故意，為
    成立要件，如行為時主觀上欠缺上開故意，縱於客觀上有毀損他人之物、或使之
    喪失效用，自難以該罪相繩。查公訴人據以認被告甲○○、乙○○○共同涉有刑
    法第三百五十四條之毀損罪嫌，係以告訴人丙○○之指訴、證人劉敏聰之供證，
    及於工地拍攝之焚燒餘燼相片為其主要之論據。惟訊據被告甲○○、乙○○○堅
    決否認有毀損犯行，辯稱：本案之工地乃地主天祥戲院公司與建商合建集合住宅
    之工程工地，由於該工程合建建商邱金益、邱顯木二人違約，未於八十五年十月
    十五日前施作完成工程，並已停工二年餘，工地長時間無人看管、廢棄不堪用之
    木塊，板模碎片、電機、舊傢俱垃圾、樹葉、飲料罐四處散亂、地主天祥戲院仍
    依合建契約第二條規定「無條件沒收邱某未完成之工作物」規定，先後於八十五
    年十月二十八日、八十六年九月十二日發函予邱金益與邱顯木二人明示解除契約
    及沒收未完成建物之意思，而被告乙○○○為地主天祥戲院股東之一，被告甲○○為乙○○○之孫子，亦為準備承建上開工程之監工，於八十七年五月二十二日
    被告乙○○○指揮被告甲○○清理工地現場，並僱請工人李幼及林清龍二人打掃
    工地，當日上午李、林二人將一樓工地之雜亂廢棄物打掃成堆後，乙○○○為簡
    省搬運，乃決定就地予以焚化，並指示甲○○在旁協助，其二人所焚燒者均為垃
    圾、他人丟棄之傢俱、板模碎塊及些許角木塊，並未焚燒整根之角木及完整之模
    板等語。經查，告訴人丙○○雖指稱其於上開工地原堆置有模板、角木三疊，現
    僅存一疊，共損失新台幣（下同）二十一萬九千元云云，惟查，本件焚燒現場灰
    燼有二堆，略呈圓椎形，有卷附相片可稽，證人劉敏聰於原審法院審理時證稱灰
    燼直徑約五、六台尺，中心最高點約二尺等情，又依告訴人於原審法院審理時自
    承板模每坪價值八百元，角木一根價值一百四十元，板模每塊面積二尺寬、六尺
    長（一坪三塊、每塊二百六十六元）、角木長三公尺六公分見方，故依告訴人所
    陳板模、角木之價值及體積換算：二十一萬九千元之板模、每塊二百六十六元，
    共有八百二十三塊，而每塊長度一、八公尺、寬度０、六公尺、高度０、０七公
    尺（角木六公分加上木板厚度約一公分）、其總體積為八二六乘一、八乘０、六
    乘０、０七等於六二、四四立方公尺，亦即以毫無空隙方式疊放一公尺高，須佔
    地六二、四四平方公尺；二十一萬九千元之四角木、每根一百四十八元，共有一
    千四百七十九根，每根長度三公尺、寬、高各０、０六公尺計算總體積計算式為
    一四七九乘三乘０、０六乘０、０六等於十五、九立方公尺即以毫無間隙方式疊
    置，佔地十五、九平方公尺；若二十一萬九千元為板模、角木參半，其總體積為
    （六二、四四除二）加（十五、九除二）等於三九、一九立方公尺，即以毫無間
    隙方式疊放、佔地三十九、一九平方公尺。與現場灰燼圓錐體中心最高點僅０、
    六公尺、直徑方圓僅一、八公尺顯不相當，故依工地現場殘留之燃燒餘燼，似無
    從為告訴人所指遭被告二人燒毀價值達二十一萬九千元之板模及角木之參佐。
    又查，本件焚燒現場工地已停工二年餘為被告及告訴人所不爭。而觀之卷附相片
    顯示灰燼中不乏鐵絲、鋁片及其他什雜物燃燒後造成之白色灰燼，而工地之樓上
    及一樓有為數甚多堆置完整之模板及角木，另外在一樓室內垃圾、殘破之模板、
    角木散落滿地，有卷附相片可稽，從而，依前揭灰燼中之殘留物及其體積觀之，
    告訴人丙○○指訴之內容，顯非與事實相符，而被告二人所辯係焚燃垃圾、廢棄
    傢俱及殘破之模板、角木等物、尚非無據，至依告訴人所提出之灰燼照片上雖有
    角木及板模，然查該角木及板模已非完整，應已非可供使用之物，且該角木及板
    模雖放於該灰燼上，惟竟無遭焚燒之現象，此顯係事後才遭人放置於該灰燼上，
    而由告訴人刻意予以拍攝，再提出為證，似此實難執以據為被告犯罪之不利證據
    ，另查，系爭工地係被告乙○○○為股東之地主天祥戲院公司與建商邱金益、邱
    顯木合建之集合住宅，因邱某二人未依約於八十五年十月十五日前完成工程，遭
    地主天祥戲院先後於八十五年十月二十八日、八十六年九月十二日發函解除契約
    、並依合建契約規定沒收未完成之建築物收回自建等情，有合建契約書、存證信
    函及回執附卷可稽。
    而上開工地迄至本件案發時已逾二年餘，又告訴人是向邱金益、邱顯木承包模板
    工程，與天祥戲院並無合約關係及被告二人均不相識等情，亦為告訴人所自承。
    雖然告訴人所提出之相片顯示少許經燃燒過之角木，然上開工地既已停工二年餘
    ，工作物又經地主天祥戲院依約發函沒收，從而，被告二人於受託整理工地時主
    觀上認上開建築工地內堆置之模板、角木及散佈一地垃圾、什雜物、及殘缺不全
    之板模及角木為承包建商拋棄之廢棄物，在一般人經驗上、要屬事理之常，故不
    論被告二人應只是焚燒工地內之垃圾及殘缺之模板、角木等廢棄物、已如前述，
    即退步言之，縱認其二人有焚燒模板、角木之行為，然既係於地主天祥戲院依約
    發函解約收回工作物後，依地主之囑託整理工地建物，其二人認有權處分建物內
    堆置之物品，亦屬事理之常，尚乏毀損他人之物之故意，自難遽以該罪相繩，至
    告訴人雖曾當場阻止焚燒，惟查告訴人係於被告二人已手焚燒後始行趕至現場
    ，其顯未當場目睹被告二人所焚燒者究為何物，而告訴人當場阻止焚燒，僅屬其
    本能之舉動，尚難因告訴人此舉動，即遽認被告二人所焚燒者係告訴人所有放置
    該處且仍堪使用之板模、四角柱子，此外，復查無其他積極證據足證被告二人有
    公訴人所指之犯行，原審因而以不能證明被告二人犯罪而為無罪之諭知，經核並
    無不合，檢察官上訴意旨猶以告訴人有當場阻止焚燒，被告顯有毀損告訴人所有
    物之故意，而指摘原審判決被告二人無罪係屬不當，惟此依前所述，其上訴尚難
    認有理由，應予駁回。
據上論斷，應依刑事訴訟法第三百六十八條，判決如主文。
本案經檢察官陳吉穗到庭執行職務。
中     華     民     國    八十九   年       一       月     二十七     日
                             臺灣高等法院刑事第三庭
                                 審判長法  官  張  連  財
                                       法  官  李  英  勇
                                       法  官  張  傳  栗
右正本證明與原本無異。
不得上訴。
                                       書記官  王  秀  雲
中     華     民     國    八十九   年       一       月     二十八     日


司法院資訊處製作；財團法人民間司法改革基金會備份。
